臺灣苗栗地方法院民事判決　　　　　96年度重智字第1號
原　　　告　美商微軟公司（Microsoft Corporation）
　　　　　　　　　　　　980.
法定代理人　甲○○○○○○○ .
　　　　　　）
訴訟代理人　洪慶順律師
被　　　告　丙○○
　　　　　　　　　　　　巷4弄.
　　　　　　乙○○
　　　　　　　　　　　　號
上列被告因違反著作權法等案件，原告提起附帶民事訴訟請求損
害賠償（95年度附民字第51號），經本院刑事庭裁定移送前來，
本院於民國96年7 月31日言詞辯論終結，判決如下：
    主  文
被告應連帶給付原告新臺幣捌佰捌拾捌萬壹仟柒佰元，及自民國
九十五年七月十八日起至清償日止，按週年利率百分之五計算之
利息。
被告應將本件民事最後事實審判決書主文欄，以長二十五公分、
寬十九公分之篇幅，登載於經濟日報第一版下半頁壹日。
原告其餘之訴駁回。
訴訟費用由被告連帶負擔二分之一；餘由原告負擔。
本判決原告勝訴部分，於原告以新臺幣貳佰玖拾陸萬元供擔保後
，得假執行；但被告如以新臺幣捌佰捌拾捌萬壹仟柒佰元為原告
預供擔保，得免為假執行。
原告其餘假執行之聲請駁回。
    事實及理由
壹、程序方面：
一、被告2 人經合法通知，未於最後言詞辯論期日到場，核均無
    民事訴訟法第386 條各款所列情形，爰依原告之聲請，由其
    一造辯論而為判決。
二、按訴狀送達後，原告不得將原訴變更或追加他訴，但擴張或
    減縮應受判決事項之聲明者，不在此限，民事訴訟法第255
    條第1 項第3 款定有明文。本件原告原訴之聲明第2 項關於
    判決書登報部分，係請求被告應連帶負擔費用，將本案刑事
    最後事實審判決書主文及事實欄，暨本件民事最後事實審判
    決書主文欄，以長25公分、寬19公分之篇幅，登載於經濟日
    報第1 版下半頁1 日，嗣於民國96年7 月18日具狀變更僅請
    求將本件民事最後事實審判決書主文欄登報即可，核屬減縮
    應受判決事項之聲明，與上開法條規定相符，應予准許。又
    原告撤回訴之聲明第3 項關於請求被告刊登道歉啟事之聲明
    ，於法並無不合，亦應准許。
貳、實體方面：
一、原告起訴主張：
  (一)被告乙○○係設在苗栗縣苗栗市○○街57號「生活遊戲工坊
    」之負責人，被告丙○○為乙○○之嫂，實際負責處理該店
    之販售業務。渠2 人基於共同營利之意圖，擅自以移轉所有
    權之方法，散佈著作重製物而侵害原告著作財產權，及販賣
    仿冒商標商品之概括犯意聯絡，自94年7 月間起至95年3 月
    止，未經原告之同意或授權，在苗栗縣苗栗市○○路83號倉
    庫，利用光碟機、燒錄機等電腦週邊設備，擅自以對拷方式
    ，重製內含原告享有著作權之XBOX遊戲軟體之盜版光碟。被
    告等並在上開生活遊戲工坊內，提供目錄供不特定顧客勾選
    ，或以其所有之電腦設備及中華電信數據通信分公司ADSL數
    據機撥接上網，連結至Yahoo 奇摩拍賣網站，以帳號k26855
    3 之名義，刊登販賣前揭盜版光碟廣告，並提供盜版光碟目
    錄供不特定人選購，以每片新臺幣（下同）100 元至200 元
    不等之價格販售牟利，並提供乙○○使用之行動電話000000
    0000號、電子信箱k0000000@yahoo.com.tw ，及新竹國際商
    業銀行北苗分行00000000000 號帳戶，作為與客戶聯絡及收
    款之用，俟確認客戶匯款無訛後，再以郵寄包裹之方式，將
    盜版光碟寄送與客戶，足生損害於原告。嗣於95年2 月3 日
    15時許，為內政部警政署保安警察第二總隊第一大隊第三中
    隊持搜索票，在上址「生活遊戲工坊」當場查獲內含原告享
    有著作權之XBOX遊戲軟體之盜版光碟片共計2017片，經將上
    開光碟片置入改裝XBOX遊戲主機勘驗後，發現共含有568 種
    XBOX遊戲軟體。被告上開犯行，並經臺灣苗栗地方法院檢察
    署95年度偵字第761 號、95年度偵字第1441號提起公訴，及
    本院95年度訴字第361 號判處罪刑在案。
  (二)原告開發XBOX遊戲主機，並就自行開發或授權他人開發在XB
    OX遊戲主機上使用之XBOX遊戲軟體，享有著作權。查原告自
    行開發「血之痕跡」及「莎木2 」等遊戲軟體，而為其著作
    權人；原告就開發XBOX遊戲軟體之開發套件程式碼亦享有著
    作權，任何人須先行取得原告開發套件程式碼授權，始得開
    發XBOX遊戲軟體。故依原告開發套件程式碼為基礎而開發之
    遊戲軟體，均含有原告享有著作權之開發套件程式碼。而我
    國自91年1 月1 日起正式成為世界貿易組織之會員國，依「
    與貿易有關之智慧財產權協定」及我國著作權法第4 條第2
    款之規定，世界貿易組織會員國國民之著作物亦受我國著作
    權法之保護。是原告雖為美國公民，其享有上開XBOX遊戲軟
    體著作權，自仍受我國著作權法之保護。另原告已就「XBOX
    」圖文於中華民國完成註冊，於商標專用期間享有商標專用
    權，此等商標應受商標法之保護。
  (三)原告請求賠償之數額：
    (1)著作權部份：
      按因故意或過失不法侵害他人之著作財產權或製版權者，
      負損害賠償責任，著作權法第88條定有明文。被害人且得
      依同法第88條第2 項第1 款或第2 款之規定請求損害賠償
      ；惟若被害人不易證明其實際損害額，得請求法院依第88
      條第3 項規定酌定賠償額。而原告受損害之範圍，除應就
      足堪認定被告常業犯行之具體事證加以審酌外，亦應由著
      作物之流通特性、使用普遍性、被告之身分以及重製之動
      機等標準加以判斷。由於將軟體壓製或燒錄光碟片僅需數
      分鐘即可輕易完成，而軟體之散佈又具有快速流通之特性
      ，一旦非法重製人非法散佈軟體時，軟體著作權人即陷入
      難以估計及證明所受損害之境地。本件被告將非法重製之
      XBOX遊戲軟體光碟出售予不特定之消費者，該行為已造成
      無數非法重製之軟體在外流通，因此被告侵害原告軟體著
      作權之範圍，絕對遠超過刑事案件所查獲之光碟片。是以
      被告意圖銷售而非法重製軟體，其行為實屬故意且情節重
      大，而原告所受之實際損害又難以精確估計。為此爰依著
      作權法第88條第3 項之規定「依前項規定，如被害人不易
      證明其實際損害額，得請求法院依侵害情節，在新臺幣 1
      萬元以上100 萬元以下酌定賠償額。如損害行為屬故意且
      情節重大者，賠償額得增至新臺幣500 萬元」，請求以侵
      害情節最重大之500 萬元酌定被告之賠償額。又因被告侵
      害原告享有著作權之遊戲軟體共568 種，故被告應給付原
      告之損害賠償額共28億4,000 萬元。
    (2)商標權部份：
      按商標法第61條規定，商標權人對於侵害其商標權者，得
      請求損害賠償。商標權人依第61條請求損害賠償時，得就
      查獲侵害商標權商品之零售單價500 倍至1500倍，定賠償
      金額，同法第63條第1 項第3 款亦有明文。查被告所販賣
      之仿冒遊戲光碟片，藉由XBOX主機執行時，電視螢幕上均
      會出現「XBOX」圖文商標，是被告明知且販賣仿冒之遊戲
      光碟片，顯已違反商標法第82條之規定。如前所述，基於
      盜版軟體光碟片之快速流通特性，及被告意圖銷售而故意
      侵害原告商標權之行為，其情節顯然重大，故原告乃請求
      以侵害情節最重大之零售金額1500倍定其損害賠償金額。
      又被告遭查獲之盜版光碟片計2017片，每片平均零售單價
      約為100 元，是被告應賠償原告之金額計3 億255 萬元（
      100x1500x2017=302,550,000） 。再依商標法第63條第 3
      項規定，商標權人之業務上信譽，因侵害而致減損時，並
      得另請求賠償相當之金額。本件被告將仿冒之軟體低價販
      售，破壞原告定價策略，更因仿冒品品質低劣，造成原告
      無可彌補之商譽損失。原告爰依上開規定，請求被告另給
      付原告100 萬元作為商譽損失之賠償。
    (3)判決書登報部份：
      著作權法第89條規定，被害人得請求由侵害人負擔費用，
      將判決書內容全部或一部登載新聞紙、雜誌。同法第99條
      規定，犯第91條至第95條之罪者，因被害人或其他有告訴
      權人之聲請，得令將判決書全部或一部登報，其費用由被
      告負擔。及商標法第64條規定，商標權人得請求由侵害商
      標權者負擔費用，將侵害商標權情事之判決書內容全部或
      一部登載新聞紙。是原告依上開規定，自得請求被告負擔
      費用，將本件民事最後事實審判決書主文欄，以長25公分
      、寬19公分之篇幅，登載於經濟日報第1 版下半頁1日。
  (四)並聲明：(1)被告應連帶給付原告31億4355萬元，及自起訴狀
    繕本送達被告之翌日起至清償日止，按週年利率5%計算之利
    息。(2)被告應連帶負擔費用，將本件民事最後事實審判決書
    主文欄，以長25公分、寬19公分之篇幅，登載於經濟日報第
    1 版下半頁1 日。(3)願供擔保請准宣告假執行。
二、被告則以：對於刑事卷證資料均無意見，並引用刑事卷內之
    答辯內容及證據資料。被告乙○○對於本院95年度訴字第36
    1 號刑事判決已提起上訴等語，資為抗辯。並聲明：(一)原告
    之訴駁回。(二)如受不利之判決，願供擔保請准免為假執行。
三、查被告乙○○係設在苗栗縣苗栗市○○街57號「生活遊戲工
    坊」之負責人，被告丙○○為乙○○之嫂，實際負責處理該
    店之販售業務；該2 人明知附表1 編號3 、4 所示之商標，
    係原告美商微軟公司分別向經濟部中央標準局（現改制為經
    濟部智慧財產局）申請商標註冊有案，指定使用於附表1 所
    示之商品，且均在專用期間，未得商標權人同意或授權，不
    得於同一商品使用相同之商標圖樣；附表3 所示之「槍戰女
    武神」等2017片電視遊樂器遊戲光碟軟體，係原告享有著作
    權之電腦程式著作；另「XBOX Development Kit」（開發套
    件），係原告自行開發使用於XBOX視訊系統軟體遊戲程式所
    創作之程式碼著作，非經著作權人之同意或授權，不得擅自
    重製及散布侵害著作權之重製物。詎被告竟基於共同營利之
    意圖，擅自以重製於光碟之方法，及擅自以移轉所有權之方
    法散布該重製物，暨販賣仿冒商標商品之概括犯意聯絡，自
    94年8 月間某日起至95年6 月5 日止，未經原告之同意或授
    權，在苗栗縣苗栗市○○路83號倉庫，利用光碟機、燒錄機
    等電腦週邊設備，擅自以對拷方式，重製附表3 所示侵害原
    告商標權與著作權之盜版遊戲軟體光碟，並在其所經營之生
    活遊戲工坊內，提供目錄供不特定顧客勾選，或以其所有之
    電腦設備及中華電信數據通信分公司ADSL數據機撥接上網，
    連結至Yahoo 奇摩拍賣網站，以帳號k268553 之名義，刊登
    販賣前揭盜版光碟廣告，提供盜版光碟目錄供不特定人選購
    ，以每片100 元至200 元不等之價格販售牟利，並提供被告
    乙○○使用之行動電話0000000000號、電子信箱k268553@ya
    hoo.com.tw，及新竹國際商業銀行北苗分行00000000000 號
    帳戶，作為與客戶聯絡及收款之用，俟確認客戶匯款無訛後
    ，再以郵寄包裹方式，將盜版光碟寄送與客戶，足生損害於
    原告之商標權與著作權。嗣於95年2 月3 日15時許，為內政
    部警政署保安警察第二總隊第一大隊第三中隊持搜索票，在
    上址「生活遊戲工坊」當場查獲等事實，為被告所不爭執（
    見卷第65頁），並均於本院95年度訴字第361 號刑事案件中
    表示認罪（見該卷第43頁），而經上開刑事判決認定明確，
    有該案刑事判決附卷可稽（見卷第6 頁），自堪信為真實。
    是被告共同故意侵害原告著作權及商標權之行為，洵堪認定
    ，原告依著作權法第88條、商標法第61條規定，請求被告連
    帶賠償損害，自屬有據。
四、茲應審究者，係原告得請求被告賠償之金額為若干？分述如
    下：
  (一)侵害著作權之損害賠償部分：
    按「因故意或過失不法侵害他人之著作財產權或製版權者，
    負損害賠償責任。數人共同不法侵害者，連帶負賠償責任。
    ‧‧。依前項規定，如被害人不易證明其實際損害額，得請
    求法院依侵害情節，在新臺幣1 萬元以上100 萬元以下酌定
    賠償額。如損害行為屬故意且情節重大者，賠償額得增至新
    臺幣500 萬元」，93年9 月1 日修正公布之著作權法第88條
    第1 、3 項定有明文（著作權法雖於95年5 月30日再次修正
    ，惟上開條文並未修正）。本件被告擅自以對拷之方式重製
    盜版光碟，並加以販售，審諸原告公司須耗費龐大人力、物
    力、時間始得以開發軟體，此為原告之智慧結晶，任何人不
    應予以剽竊，然被告盜拷上開軟體僅須數分鐘即可輕易完成
    ，花費無幾，卻獲利甚豐，而該等非法重製之軟體在外流通
    ，購買者再以之拷貝於其他電腦，勢將難以避免，則原告所
    受之實際損害確已難以估計。本院爰依著作權法第88條第 3
    項之規定，審酌被告重製之數量達2017片（即附表3 所示）
    、非法重製販售時間為自94年8 月間某日起至95年6 月5 日
    止、被告乙○○大學畢業，前於93年間即因違反著作權法案
    件，經本院判處有期徒刑6 月，緩刑2 年確定，猶不知記取
    教訓，再犯本案之罪，其情節實屬嚴重等各節，認被告侵害
    原告享有著作權之「XBOX Development Kit」（開發套件）
    之情節重大，其賠償金額應定為200 萬元。至被告侵害如附
    表3 所示之「槍戰女武神」等568 種共計2017片電視遊樂器
    遊戲光碟軟體之賠償金額，應以每1 種定為1 萬元為適當，
    合計為568 萬元。以上合計為768 萬元，原告逾此數額之請
    求，即屬無據。
  (二)侵害商標權之損害賠償部分：
    (1)按商標權人對於侵害其商標權者，得請求損害賠償，商標
      法第61條第1 項定有明文。商標權人請求損害賠償時，得
      就查獲侵害商標權商品之零售單價500 倍至1500倍計算其
      損害。但所查獲商品超過1500件時，以其總價定賠償金額
      ，商標法第63條第1 項第3 款亦有明文。是原告請求依此
      定被告應賠償之金額，堪認有據。參酌被告經查獲侵害原
      告商標權之盜版光碟計有2017片，已超過1500件，依上開
      規定，應以總價定賠償金額，而上開盜版光碟之售價為每
      片150 元，業據被告供承在卷（見95偵761 卷第9 頁），
      原告則同意按每片100 元計算損害之金額，是本院認應以
      20萬1700元（100x2017=201,700），定其賠償之金額。
    (2)次按，商標權人之業務上信譽，因侵害而致減損時，並得
      另請求賠償相當之金額，商標法第63條第3 項定有明文。
      查原告美商微軟公司為世界知名企業，聲譽卓著，所開發
      之軟體行銷全世界，具有一定之品質，是原告主張被告盜
      拷之光碟品質低劣，破壞原告之產品形象，致其商譽受損
      100 萬元等語，尚屬合理可信。原告請求被告賠償業務上
      信譽之損失100萬元，為有理由。
    以上(1)(2)合計為120萬1700元。
  (四)請求刊登判決書部分：
    按被害人得請求由侵害著作權人負擔費用，將判決書內容全
    部或一部登載新聞紙、雜誌。商標權人得請求由侵害商標權
    者負擔費用，將侵害商標權情事之判決書內容全部或一部登
    載新聞紙，著作權法第89條及商標法第64條分別定有明文。
    本件被告侵害原告著作權、商標權之行為，既經本院認定如
    前，則原告依上開規定，請求被告應連帶負擔費用，將本件
    民事最後事實審判決書主文欄，以長25公分、寬19公分之篇
    幅，刊登於經濟日報第1 版下半頁1 日，以昭示被告侵害原
    告著作權及商標權之後果，達到教化作用，核屬有據。
五、綜上所述，原告依著作權法第88條及商標法第61條規定，請
    求被告連帶給付888 萬1700元（768 萬元+120萬1700元=888
    萬1700元），及自附帶民事起訴狀繕本送達被告之翌日即95
    年7 月18日起至清償日止，按週年利率5%計算之法定遲延利
    息；併請求被告連帶負擔費用，將本件民事最後事實審判決
    書主文欄，以長25公分、寬19公分之篇幅，刊登於經濟日報
    第1 版下半頁1 日，為有理由，應予准許；其逾此範圍之請
    求，即非正當，應予駁回。
六、兩造均陳明願供擔保，聲請宣告假執行及免為假執行，經核
    於原告勝訴部分，均合於法律規定，爰分別酌定相當之擔保
    金額宣告之；至原告敗訴部分，其假執行之聲請，已失所依
    附，應併予駁回之。
七、訴訟費用負擔之依據：民事訴訟法第79條、第85條第2項。
中　　華　　民　　國　　96　　年　　8 　　月　　14　　日
                  民事庭  法  官  黃佩韻
以上正本係照原本作成。
如不服本判決，應於判決送達後20日內向本院提出上訴狀（須按
他造人數附具繕本）。
                          書記官  洪逢春
中　　華　　民　　國　　96　　年　　8 　　月　　14　　日
